【裁判字號】    92,訴緝,387
【裁判日期】    920725
【裁判案由】    違反商業會計法等
【裁判全文】
台灣台中地方法院刑事判決                        九十二年度訴緝字第三八七號
    公  訴  人  台灣台中地方法院檢察署檢察官
    被      告  甲○○
右列被告因違反商業會計法等案件，經檢察官提起公訴（九十一年度偵字第二三○七
七號），本院判決如左：
    主      文
甲○○連續商業負責人，以明知為不實事項，而填製會計憑證，處有期徒刑肆月，如
易科罰金，以佰元折算壹日。
    事      實
一、甲○○係台北縣板橋市○○路○段八五號二樓宗來國際有限公司（下稱宗來公司
    ）之負責人，自民國九十年八月起至九十一年六月間止，領取宗來公司統一發票
    ，明知無銷貨之事實，竟基於幫助他人逃漏稅捐及違反商業會計法之概括犯意，
    連續提供業務上登載不實之宗來公司發票予如附表十二之二之廠商，幫助逃漏如
    附表十二之一所示之稅捐新台幣（下同）九十三萬七千二百三十元。嗣為避免稅
    捐稽徵機關查覺，乃又自台中市取得如附表十二之二進項發票欄所載之虛設之維
    斯康福國際股份有限公司之統一發票充作進項憑證，並將上開不實之發票資料填
    製會計憑證並記入帳冊，以應付查核。
二、案經台中市稅捐稽徵處移送及台灣台中地方法院檢察署檢察官指揮法務部調查局
    中部機動工作組偵查起訴。
    理      由
一、訊據被告甲○○矢口否認有幫助他人逃漏稅捐及違反商業會計法之犯意，辯稱：
    「可能是身分證丟掉，被人冒用」云云。惟查：被告住所係住於台北縣板橋市○
    ○路○段八五號二樓，而宗來公司成立公司至今，公司亦設址於被告之上址；且
    宗來公司並未在設址所在地，即台北縣板橋市○○路○段八五號二樓營業一情，
    有勘查紀錄表、現場照片附卷可稽；再依商場習慣，進貨、銷貨對象總有脈絡可
    循，總是熟習後方會大量進貨，而既已熟習，除非有特殊事故，進貨對象亦不致
    驟然變更，惟查宗來公司之進貨情形，其分別向如附表十二之二進項發票欄所載
    之虛設公司之維斯康福公司，購買四十三張統一發票充作進項憑證，就其進貨情
    形觀之，亦與商場習慣亦屬不符，若非係為逃避查緝而以虛設行號之進貨憑證應
    付，實難解釋；再參以宗來公司並無銷貨事實而開立如附表十二之二所示之不實
    統一發票等事實，則有台中市稅捐稽徵處專案申請調檔統一發票查核清單、公司
    登記事項資料附卷足憑，堪認宗來公司並無營業之事實，被告若真有遺失身分證
    ，至今已久，始終未曾報案，亦提不出身分證遺失之證據，是被告所辯，不足採
    信。綜上所述，被告甲○○幫助他人逃漏稅捐及違反商業會計法之犯行，應堪認
    定。
二、按商業會計法第七十一條第一款以明知為不實之事項，而填製會計憑證或記入帳
    冊之罪，原即含有業務上登載不實之本質。刑法第二百十五條之從事業務之人登
    載不實事項於業務上文書罪，與商業會計法第七十一條第一款之商業負責人，以
    明知為不實之事項而填製會計憑證罪，皆規範處罰同一之登載不實行為，應屬法
    規競合，後者為前者之特別規定，依特別法優於普通法之原則，應優先適用修正
    前商業會計法第七十一條第一款之罪論處（最高法院八十七年度台上字第十一號
    判決參照）。又虛設行號本身原無進銷貨事實，而營業稅之課徵係針對營業行為
    ，虛設行號既無營業行為，自不能課徵營業稅，且因其實際上完全無營業行為，
    亦無營利事業所得可言，因此均無本身逃漏稅捐情形。而販賣發票於其他虛設行
    號沖帳，因其他虛設行號亦無課稅問題，故亦不能論以幫助他人逃漏稅捐刑責，
    然本無營業行為，竟虛開發票持以申報，應課以違反商業會計法之罪，而販賣發
    票予非虛設行號之廠商部分，則係幫助該等廠商逃漏營利事業所得稅。核被告甲
    ○○係犯稅捐稽徵法第四十三條第一項幫助他人逃漏稅捐罪、及商業會計法第七
    十一條第一款以明知不實之事項而填製會計憑證等罪。而被告係基於概括犯意，
    於密接時間內反覆為之，而各犯罪名相同之罪，為連續犯，以一罪論，並加重其
    刑。又被告其所犯幫助他人連續逃漏稅捐罪及連續以明知不實之事項填製會計憑
    證罪間，有方法、結果之牽連關係，為牽連犯，被告應從一重論以商業負責人，
    連續以明知不實之事項填製會計憑證罪論處，爰審酌被告甲○○犯罪之動機、目
    的，造成稅捐機關核課稅捐之錯誤、逃漏稅捐之數額、犯罪所得、犯後態度等一
    切情狀，量處如主文所示之刑，並諭知易科罰金之折算標準。
據上論斷，應依刑事訴訟法第二百九十九條第一項前段，商業會計法第七十一條第一
款，稅捐稽徵法第四十三條第一項，刑法第十一條前段、第五十六條、第四十一條第
一項前段、第五十五條。罰金罰鍰提高標準條例第二條，判決如主文。
中      華      民      國      九十二      年    七    月    二十五    日
                                台灣台中地方法院刑事第三庭
                                      法  官  黃  松  竹
右正本證明與原本無異。
如不服本判決，應於判決送達後十日內向本院提出上訴狀，上訴於台灣高等法院台中
分院( 須附繕本 )。
          書記官
中      華      民      國      九十二      年    七    月    二十五    日
附錄本案所犯法條
稅捐稽徵法第四十三條第一項：
(教唆或幫助逃漏稅捐等之處罰)
教唆或幫助犯第四十一條或第四十二條之罪者，處三年以下有期徒刑、拘役或科新台
幣六萬元以下罰金。
商業會計法第七十一條第一款：
商業負責人、主辦及經辦會計人員或依法受託代他人處理會計事務之人員有左列情事
之一者，處五年以下有期徒刑、拘役或科或併科新台幣十五萬元以下罰金：
一  以明知為不實之事項，而填製會計憑證或記入帳冊者。


司法院資訊處製作；財團法人民間司法改革基金會備份。
